【裁判字號】    96,交聲,1948
【裁判日期】    970225
【裁判案由】    交管條例聲異
【裁判全文】
臺灣板橋地方法院交通事件裁定        96年度交聲字第1945號
原處分機關  交通部公路總局臺北區監理所板橋監理站
異  議  人
即受處分人  甲○○
上列異議人因違反道路交通管理處罰條例案件，對於交通部公路
總局臺北區監理所板橋監理站於中華民國96年11月29日以板監裁
字第裁41-AEW237354號、第裁41-AEW237355號、第裁41-AEW2373
56號所為之裁決處分（原舉發案號：北市警交字第AEW237354 號
、第AEW237355 號、第AEW237356 號），聲明異議，本院裁定如
下：
    主  文
原處分均撤銷。
甲○○不罰。
    理  由
一、原處分意旨略以：異議人即受處分人甲○○於民國96年10月
    21日10時45分許，騎乘所有車牌號碼為QHP-767 號輕型機車
    ，行經臺北市○○路與民權西路口，因有機器腳踏車駕駛人
    未依規定戴安全帽之違規及經警鳴笛攔查，拒絕停車接受稽
    查而逆向行駛逃逸之事實，經臺北市政府警察局大同分局寧
    夏路派出所執勤員警依其所記下之車號查證確認電腦登錄之
    車籍資料無誤後，於96年10月21日以北市警交字第AEW23735
    4 號、第AEW237355 號、第AEW237356 號違反道路交通管理
    事件通知單逕行舉發。嗣經原處分機關於96年11月29日以板
    監裁字第裁41-AEW237354號、第裁41-AEW237355號、第裁41
    -AEW237356號裁決書，依道路交通管理處罰條例第31條第6
    項、第45條第1 款、第60條第1 項、第63條第1 項第1 款（
    裁決書漏載第1 項第1 款，應予補充）之規定，分別裁處罰
    鍰新臺幣（下同）500 元、罰鍰900 元，並記違規點數1 點
    、罰鍰3, 000元，並記違規點數1 點等語。
二、聲明異議意旨略以：96年10月21日上午10時45分許異議人甲
    ○○並無騎車至員警所舉發之承德路與民權西路口，也無員
    警所指稱未戴安全帽、逆向行駛及經警鳴笛示意停車，不停
    車加速逃逸此三件違規行為。異議人與丈夫經營早餐店，營
    業時間自早上5 時至下午1 時，全年無休，只休年節而已。
    以上三件違規案件，無照片及路口監視器畫面的照片可以證
    明異議人所有車牌號碼為QHP-767 號輕型機車有行經前開路
    段，只憑員警抄錄錯誤車號即舉發，異議人實為不服。96年
    10月21日上午10時45分，異議人在自營的早餐店內工作，有
    約20幾名證人可以證明，而員警所舉發之車輛，也停放於異
    議人所經營的早餐店外，沒有人騎乘，此亦有約20幾名證人
    可以證明，異議人之陳述所言不假。煩請相關單位仔細察明
    ，異議人並附上機車照片，請員警查證此機車當時有無行經
    系爭路段云云。
三、按機器腳踏車駕駛人未依規定戴安全帽者，處駕駛人500 元
    罰鍰；又汽車駕駛人，爭道行駛，不按遵行之方向行駛者，
    處600 元以上1,800 元以下罰鍰；而汽車駕駛人，駕駛汽車
    有違反本條例之行為，經交通勤務警察或依法令執行交通稽
    查任務人員制止時，不聽制止或拒絕停車接受稽查而逃逸者
    ，除按各該條規定處罰外，處3,000 元以上6,000 元以下罰
    鍰；再按汽車駕駛人有第45條、第60條第1 項情形者，除依
    原條款處罰鍰外，並各記違規點數1 點，道路交通管理處罰
    條例第31條第6 項、第45條第1 款、第60條第1 項及第63條
    第1 項第1 款固分別定有明文。
四、惟查：
  (一)本件有機車騎士於96年10月21日上午10時45分許騎乘車牌號
    碼QH P-767號輕型機車，行經臺北市○○路與民權西路口時
    ，未依規定戴安全帽違規，經警鳴笛示意停車受檢，拒絕停
    車接受稽查而逆向由民權西路迴轉行駛逃逸，執勤警員遂依
    其所記下之車號查證確認電腦登錄之車籍資料無誤後，掣單
    逕行舉發，嗣異議人提出申訴，經原舉發機關即臺北市政府
    警察局大同分局回函稱：「經查，旨揭QHP-767號機車駕駛
    人行駛於違規時、地未戴安全帽，經舉發員警當場鳴笛指揮
    示意停車稽查，該車不予理會並逆向由民權西路迴轉逃逸，
    員警當場抄錄該車車號，並經查證車號及電腦資料後，依違
    規事實製單舉發，並無違誤。」等語，仍認本件違規屬實，
    而由交通部公路總局臺北區監理所板橋監理站於96年11月29
    日以板監裁字第裁41-AEW237354號、第裁41-AEW237355號、
    第裁41-AEW237356號裁決書分別裁處罰鍰500元、罰鍰900元
    ，並記違規點數1點、罰鍰3,000元，並記違規點數1點等情
    ，有臺北市政府警察局96年10月21日北市警交字第AEW23735
    4 號、第AEW237355號、第AEW237356號舉發違反道路交通管
    理事件通知單通知聯影本、上開裁決書影本、臺北市政府警
    察局大同分局96年11月19日北市警同分交字第0963241300 0
    號書函一紙附卷可參。
  (二)惟證人即舉發異議人之警員戴吟倫到庭具結證稱：「（問：
    今天之前是否曾經見過庭上的異議人？）沒有。」、「（問
    ：96年10月21日上午10點45分許，你是否有在臺北市○○路
    ○ 段與民權西路口查獲一位機車騎士未戴安全帽等情？）是
    的。這個時間點我在此處，當時大約在10點30分左右，我與
    同事李名儒（我們都有穿著警察制服）到民權西路94巷附近
    執行例行性的路口盤查，當時我們在路檢發現一個男子騎著
    黑色VINO輕機車，這個男子頭髮中分，沒有戴著安全帽，他
    從承德路上右轉民權西路往捷運站方向行進，然後經我鳴笛
    攔查，但是該名男子沒有停車，反而掉頭由南往東的方向逆
    向回承德路逃逸，當時我紀錄車牌號碼QHP-767 ，回去查證
    車籍，顯示廠牌是三葉輕機車，顏色也符合，所以我們就舉
    發。」、「（問：你確定違規之人為男子嗎？）確定。」、
    「（問：當時騎著機車的人，是庭上的異議人嗎？）不是。
    但是車牌號碼我確定沒有看錯，我說機車是黑色的，是指整
    部機車除了字跡是銀色的外，其餘都是黑色的，我不確定該
    部車上是否有VINO這幾個字，但是機車的外型就是VINO機車
    。」、「（問：該部機車的外殼有藍色的部分嗎？）沒有。
    」、「（問：當天天氣如何？）天氣有太陽，視線很好。」
    、「（提示異議人所提出之機車照片）（問：當時你所看到
    的機車，是否就是照片所示的機車？）不是，且這部機車也
    不是VINO的外型，照片所示機車我沒有看過，所以我無法判
    斷是否是三葉牌的機車。」、「（問：車牌號碼有無可能看
    錯？）當天視線很好，而且我與李名儒都有看到該車牌號碼
    ，確實是QHP-767，我鳴笛後，該違規騎士逃逸是有一定的
    速度，但是我們所看到的違規機車不是剛才照片所示。」、
    「（問：你所謂異議人所提出照片的機車不是你當天所看到
    的機車，原因為何？）我當天所看到的違規機車整臺機車都
    是黑色的外殼，而且是VINO外型，但是照片所示的機車，大
    部分是藍色外殼，所以二者應該是不一樣的。」等語明確（
    見本院97年1月22日訊問筆錄）。又證人盧秀貞到庭具結證
    稱：「（問：你自己本身是否有機車？）原本有，大約在82
    年間左右就買了，我剛買時是新的機車，外殼是紫藍色，座
    墊是銀藍色，車號QHP-767。……，後來我將該機車賣給甲
    ○○……，我是在96年9月多將機車交給甲○○……，機車
    的顏色都如我剛才所述，沒有改變。」、「（問：你的機車
    車牌曾經失竊過嗎？）沒有。」、「（問：96年9月多你將
    機車交給甲○○後，你有再向她借用機車嗎？）沒有。」、
    「（提示本院卷異議人所提出之機車照片）（問：該照片上
    機車的車殼顏色以及機車是否就是你之前賣給甲○○的機車
    及機車顏色？）這機車就是我賣給甲○○的機車，顏色也沒
    有錯……。」、「（問：甲○○的早餐店，平常幾點開到幾
    點？）凌晨5點多開到中午1點多。」、「（問：這段開店的
    期間，甲○○原則上都會在早餐店裡面嗎？）是的，因為是
    他們夫妻自己在做，不可能離開。」、「（問：從你的住處
    看得到早餐店的情況嗎？）看不到。」、「（問：那你怎麼
    知道甲○○夫妻都會在早餐店？）因為我都向（他們）去買
    早餐，每次去他們夫妻都會在。有時我會10點多去買，他們
    都在。」、「（問：你的機車車殼本來是黑色的嗎？）不是
    ，是紫藍色。」等語明確（見本院97年2月1日訊問筆錄）。
    本院復依職權查詢車號QHP-767號輕型機車之車籍資料，顏
    色為紫藍色，此有機車車籍查詢單1紙在卷可稽。是依證人
    戴吟倫警員所證述之違規車輛之車型及顏色既與異議人所有
    前開車牌號碼QHP-767號輕型機車明顯不同，且其具結後明
    確證稱該違規駕駛人並非異議人，參酌異議人亦表示未將該
    車借與他人等情，本件實不能排除員警在逕行舉發之際，因
    違規行為人拒絕停車迅即駛離，對所見違規車輛之車號，記
    憶上是否能確保正確無誤之虞。於此情形下，自難逕就上開
    違規行為對異議人予以歸責，亦不能強令異議人負有向監理
    機關告知實際違規駕駛人之義務。
五、綜上所述，異議人前開辯稱本件舉發時間點，其無騎乘上開
    機車行經舉發違規路段，且未將機車借與他人使用，並無本
    件交通違規等語，堪信為真。此外，本院復查無其他積極證
    據足認異議人確有原處分機關所認定之違規行為，原處分機
    關未予以詳查，而逕為首揭之裁處，顯有未洽。是本件異議
    人之聲明異議，為有理由，自應由本院將原處分均予以撤銷
    ，改諭知異議人不罰，以昭審慎。
據上論斷，應依道路交通案件處理辦法第20條前段，裁定如主文
。
中    華    民    國    97    年    2     月    25    日
                  交通法庭        法  官  許必奇
以上正本證明與原本無異。
如不服本裁定應於送達後5日內向本院提出抗告狀。
                                  書記官  金和國
中    華    民    國    97    年    2     月    25    日


司法院資訊處製作；財團法人民間司法改革基金會備份。
